最高法院刑事判決　　　　　　　　　 110年度台上字第5112號
上　訴　人　張志全



上列上訴人因偽證案件，不服臺灣高等法院臺中分院中華民國11
0年3月10日第二審判決（109 年度上訴字第2263號，起訴案號：
臺灣臺中地方檢察署108年度偵字第12525號），提起上訴，本院
判決如下：
    主  文
上訴駁回。
    理  由
一、按刑事訴訟法第377 條規定，上訴於第三審法院，非以判決
    違背法令為理由，不得為之。是提起第三審上訴，應以原判
    決違背法令為理由，係屬法定要件。如果上訴理由書狀並未
    依據卷內訴訟資料，具體指摘原判決不適用何種法則或如何
    適用不當，或所指摘原判決違法情事，顯與法律規定得為第
    三審上訴理由之違法情形，不相適合時，均應認其上訴為違
    背法律上之程式，予以駁回。
二、本件原判決綜合全案證據資料，本於事實審法院採證認事之
    職權，認定上訴人張志全有如其所引用第一審判決事實欄所
    載犯行，因而維持第一審論處上訴人教唆犯刑法第168 條之
    偽證罪刑之判決，駁回上訴人在第二審之上訴。核所為之論
    斷，俱有卷內證據資料可資覆按，從形式上觀察，並無足以
    影響其判決結果之違法情形存在。
三、上訴人上訴意旨略以：證人即指證上訴人教唆偽證之張文達
    於偵訊及第一審審理時一再供稱：其患有精神疾病，且有憂
    鬱症等語。第一審未依刑事訴訟法第186 條規定，以其有精
    神障礙不解具結意義及效果，不令其具結，明顯有判決不適
    用法則之違法。又上訴人於原審進行準備程序時，曾具狀聲
    請將張文達送請鑑定，以確認其於陳述時，是否處於精神異
    常狀態；另上訴人亦具狀聲請調閱張文達的警詢、偵訊及第
    一審證述之錄影（音）光碟。原審未依聲請調查，有調查職
    責未盡之違法。
四、惟查：
  ㈠證據之取捨、證明力之判斷及事實之認定，係屬事實審法院
    得自由裁量判斷之職權，此項職權之行使，倘未違背客觀存
    在之經驗法則或論理法則，亦無明顯濫用裁量權之情事，自
    不得任意指為違法，而執為適法之上訴第三審理由。又刑事
    訴訟法第379 條第10款所稱，依法應於審判期日調查之證據
    ，係指與待證事實有重要關係，在客觀上顯有調查必要性之
    證據而言，故其範圍並非漫無限制，必其證據與判斷待證事
    實之有無，具有關聯性，得據以推翻原判決所確認之事實而
    為不同之認定，始有調查之意義；若所欲證明之事項已臻明
    瞭，當事人亦未請求調查，自均欠缺調查之必要性，原審未
    依職權為無益之調查，無違法之可言。
  ㈡原判決已說明證人張文達於上訴人被訴販賣毒品案件（指臺
    灣臺中地方法院106 年度訴字第1788號案件，下稱販毒案件
    ）之警詢、偵訊證述情節，均與客觀事實相符，堪以採信；
    而張文達就販毒案件，於民國106 年10月17日審理時，其證
    述情節與事實不符，難以採信。張文達於第一審審理時亦自
    白於販毒案件有偽證犯行，且自承係因上訴人要求翻供，並
    於販毒案件上述審判期日偕同其到庭，虛偽證稱係向李政育
    購毒，而非上訴人等情；另上訴人所指證人李政育之證言，
    難以據為有利上訴人之認定，以及販毒案件中張文達撥打電
    話的基地台位置，亦不能證明張文達當時係在李政育住處，
    而非上訴人之住處。又張文達偽證犯行，經第一審法院判處
    有期徒刑2 月確定。上訴意旨指稱張文達於偵訊及第一審審
    理時曾供稱其患有精神疾病，且有憂鬱症等語，縱或屬實，
    亦無從認定張文達有精神障礙不解具結意義及效果情事。況
    上訴人於原審準備程序已當庭撤回囑託對張文達實施精神鑑
    定之聲請，亦撤回調閱張文達警詢及於第一審審理時所為證
    述錄影、錄音光碟之聲請（參見原審卷第223、224頁）。原
    審基於上述證據所為判斷，足以證明上訴人有教唆偽證犯行
    ，所證明之事項既已明瞭，原審未為上訴意旨所指無益之調
    查，當無違法之可言。
五、綜上所述，上訴意旨就原審採證認事職權之適法行使，及原
    判決已明確論斷說明之事項，再事爭論，或對於事實審法院
    取捨證據與自由判斷證據證明力之職權行使，任憑己意，指
    摘為違法，顯與法律規定得為第三審上訴理由之違法情形不
    相適合。應認本件上訴為違背法律上之程式，予以駁回。
據上論斷，應依刑事訴訟法第395條前段，判決如主文。
中    華    民    國   110    年    11    月    11    日
                  刑事第七庭審判長法  官  李  錦  樑  
                                  法  官  蔡  彩  貞  
                                  法  官  林  孟  宜  
                                  法  官  吳  淑  惠  
                                  法  官  錢  建  榮  
本件正本證明與原本無異
                                  書記官
中    華    民    國   110    年    11    月    16    日